臺灣高等法院民事裁定
111年度抗字第344號
抗告人  李建興  
上列抗告人因與相對人全子瑞間侵權行為損害賠償等事件，對於
中華民國111年1月5日臺灣新北地方法院110年度訴字第1544號裁
定提起抗告，本院裁定如下：
    主  文
抗告駁回。
抗告費用由抗告人負擔。
    理  由
一、相對人在原法院起訴主張：抗告人與訴外人廖念勤為夫妻，
    且均係伊認識多年之朋友，抗告人與廖念勤於民國107年7月
    間訴請離婚，於109年2月調解成立離婚。詎抗告人竟於108
    年2月間，造謠伊與廖念勤外遇，並透過社交軟體臉書（下
    稱臉書）取得與訴外人即伊配偶孫效萍聯絡之方式，挑撥破
    壞伊與孫效萍夫妻感情，致伊夫妻關係破裂，更在廖念勤公
    司即理律法律事務所（下稱理律事務所）內部網站上，向其
    所屬長官寄送電子郵件誇大渲染伊與廖念勤間情誼為外遇，
    以毀謗伊及廖念勤之名譽（下稱系爭電子郵件），致伊精神
    上受有痛苦等情，爰依民法第184條第1項、第195條第1項規
    定，求為命抗告人應給付新臺幣20萬元，及自起訴狀繕本送
    達翌日起至清償日止，按年息5％計算之利息，暨應將道歉啟
    事，以標楷體字體12號，向相同之受文者發送（下稱本件訴
    訟）。願擔保請准宣告假執行。
二、原法院以無管轄權為由，於111年1月5日以110年度訴字第15
    44號裁定（下稱原裁定），依民事訴訟法第1條第1項前段、
    第15條第1項、第28條第1項規定，將本件訴訟移送侵權行為
    地之法院即臺灣臺北地方法院（下稱臺北地院）。抗告人不
    服，提起抗告。
三、抗告意旨略以：理律事務所內部網站並無留言板功能，伊並
    無留言誹謗相對人。雖系爭電子郵件屬於理律事務所登記擁
    有，然該事務所為國際法律事務所，新竹、臺中、臺南、高
    雄均有分所，大陸亦有關連機構，員工下班後均可以處理電
    子郵件，伊在何處發送郵件及非屬理律事務所員工之相對人
    於何時、何地讀取系爭電子郵件均非無疑。又理律事務所因
    搬遷關係，公司所在地及系爭電子郵件收件時間均不在臺北
    市信義區。原裁定捨伊現行住所地之管轄法院即臺灣嘉義地
    方法院（下稱嘉義地院），推論侵權行為地為臺北市信義區
    ，將本件移送臺北地院，並無依據。雖本件訴訟與臺北地院
    110年度訴字第868號審理伊因相對人、廖念勤侵害伊配偶權
    所提侵權行為損害賠償事件有相當之共通性，然如無合併審
    理之可能，自不應要求伊放棄住所地之法院管轄權。且伊因
    相對人與廖念勤侵害配偶權，承受精神壓力，尚須耗時自嘉
    義北上開庭，於情本件應移送伊住所地管轄法院即嘉義地院
    管轄為妥，並聲明廢棄原裁定等語。
四、相對人則以：抗告人任職在臺北市信義區之理律事務所，且
    本件侵權行為地及相關證據均在臺北市信義區，抗告人對伊
    提起侵害配偶權訴訟現由臺北地院110年度訴字第868號民事
    事件審理中，其中關於抗告人寄送系爭電子郵件指摘伊有侵
    害其配偶權是否屬實乙節，與本件有相當之共通性，臺北地
    院為本件之最適管轄法院等語。　　
五、按訴訟之全部或一部，法院認為無管轄權者，依原告聲請或
    依職權以裁定移送其管轄法院，民事訴訟法第28條第1項定
    有明文。次按訴訟，由被告住所地之法院管轄，民事訴訟法
    第1條第1項固定有明文，惟因侵權行為涉訟者，得由行為地
    之法院管轄，亦為同法第15條第1項所明定。又住所雖不以
    戶籍登記為要件，惟倘無客觀之事證足認當事人已久無居住
    該原登記戶籍之地域，並已變更意思以其他地域為住所者，
    戶籍登記之處所，仍非不得資為推定其住所之依據（最高法
    院106年度台抗字第824號裁定意旨參照）。再按所謂行為地
    ，凡為一部實行行為或其一部行為結果發生之地皆屬之（最
    高法院56年台抗字第369號判例參照）。
六、經查：
　　㈠相對人於110年4月9日向原法院對抗告人提起本件訴訟，雖
      載明抗告人住所為新北市○○區○○路00號9樓（見原審卷第1
      1頁），然抗告人於起訴繫屬前即109年5月4日已將戶籍地
      址遷至嘉義市○區○○路000號4樓2，有戶籍謄本可稽（見原
      法院卷第51頁），足見抗告人於本件訴訟起訴繫屬時，並
      無居住在新北市○○區○○路00號9樓（見原法院卷第11頁）
      ，是原法院自無管轄權，惟依前開說明，推定抗告人住所
      地為嘉義市，嘉義地院就本件訴訟應有管轄權。
　　㈡再者，相對人起訴主張抗告人寄送系爭電子郵件誹謗其與
      廖念勤，造成其名譽受損等情，經細繹相對人所提出之系
      爭電子郵件，其載明寄件人為抗告人，收件人廖念勤、李
      光燾、李耀中、楊適賓、丁靜玟、蔡瑞森、李文傑、劉稟
      洪（下稱廖念勤等人）之電子信箱伺服器均為「@leeandl
      i.corp」（見原法院卷第21頁），屬理律事務所提供之電
      子信箱，可知抗告人係透過理律事務所提供之電子郵件伺
      服器傳送系爭電子郵件，收件人廖念勤等人再透過理律事
      務所提供之電子郵件伺服器收受系爭電子郵件，則抗告人
      之侵權行為自其寄送系爭電子郵件到達理律事務所之電子
      郵件伺服器時，始為終了，收件人廖念勤等人檢視該郵件
      內容時，是系爭電子郵件收受地實兼具行為地及結果地之
      性質，屬本件侵權行為地。且依理律事務所官網所示，其
      臺北辦公室住址臺北市○○區○○○路0段000號8樓（見本院卷
      第23頁），抗告人於所提民事陳報㈣狀中亦自承本件事實
      發生地為臺北市理律事務所（見原法院卷第332頁），足
      見理律事務所臺北辦公室之管轄法院即臺北地院就本件訴
      訟有管轄權甚明。是抗告人辯稱理律事務所因搬遷關係，
      公司所在地及系爭電子郵件收件時間均不在臺北市信義區
      ，推論侵權行為地為臺北市信義區，並無依據云云，自無
      可取。
　　㈢基上，嘉義地院及臺北地院就本件訴訟均有管轄權，茲因
      抗告人另以相對人、廖念勤侵害其配偶權，對該2人所提
      侵權行為損害賠償事件現由臺北地院110年度訴字第868號
      審理中（下稱侵害配偶權事件），相對人、廖念勤在該事
      件所提民事答辯狀，亦以抗告人無端質疑2人發生外遇及
      寄發系爭電子郵件予廖念勤所屬部分主管相同情節為抗辯
      ，並提出系爭電子郵件為憑，有侵害配偶權事件之民事起
      訴狀、民事答辯狀、民事變更訴之聲明暨準備㈠狀可稽（
      見原法院卷第71至261頁），則相對人提起本件訴訟與侵
      害配偶權事件之證據有相當共通性，為達證據調查之便利
      及利於訴訟程序進行之目的，兼衡相對人具狀主張臺北地
      院為本件訴訟最適管轄法院之意見（見本院卷第27至29頁
      ），堪認臺北地院應為最適管轄法院。至抗告人以其因相
      對人與廖念勤侵害配偶權，承受精神壓力，尚須耗時自嘉
      義北上開庭，衡情本件應移送伊住所地管轄法院云云，惟
      抗告人自陳在臺北市忠孝醫院長期就診（見原法院卷第57
      頁），則其北上出庭尚無不便之處，是抗告人此部分辯詞
      ，並不可取。從而，原法院就本件訴訟起訴繫屬時並無管
      轄權，其依職權裁定移送有管轄權之臺北地院管轄，並無
      違誤。
七、綜上所述，原法院以本件訴訟無管轄權為由，依職權裁定移
    送有管轄權之臺北地院管轄，即無不合。抗告意旨指摘原裁
    定不當，聲明廢棄，為無理由，應予駁回。
八、據上論結，本件抗告為無理由，爰裁定如主文。　
中　　華　　民　　國　　111 　年　　5 　　月　　31　　日
                  民事第十七庭
　　　　　　　　　    審判長法　官  黃雯惠
　　　　　　　　　　　　　　法　官  朱慧真
　　　　　　　　　　　　　　法　官  趙伯雄
正本係照原本作成。
本裁定除以適用法規顯有錯誤為理由外，不得再抗告。如提起再
抗告，應於收受送達後10日內委任律師為代理人向本院提出再抗
告狀。並繳納再抗告費新臺幣１千元。
中　　華　　民　　國　　111 　年　　5 　　月　　31　　日
　　　　　　　　　　　　　  書記官  陳韋杉